【裁判字號】    90,自緝,464
【裁判日期】    901009
【裁判案由】    詐欺
【裁判全文】
臺灣臺中地方法院刑事判決                          九十年度自緝字第四六四號
    自  訴  人  甲○○
    代  理  人  楊俊彥律師
                李清輝律師
    被      告  乙○○
右列被告因詐欺案件，經自訴人提起自訴，本院判決如左：
    主  文
乙○○無罪。
    理  由
一、自訴意旨略以：被告乙○○、楊瑞呈（已另為無罪之諭知）係夫妻關係，二人共
    同經營建築材料之買賣，於八十三年十二月份向自訴人稱其等因多接部分業務，
    須購買材料及海菜粉等貨物，而向自訴人周轉新台幣（下同）五百萬元，且為取
    得自訴人信任，被告等強調借貸三個月定可清償借款，並當即主動簽發本票一紙
    ，以為借款之憑證，詎三個月屆至，經自訴人迭次向被告等催索借貸款項，被告
    等均推託以營業所收款項皆遠期票據，而一再請求延期，直至八十四年十二月言
    明會先清償二百萬元，其餘則由被告等簽發面額均為三十萬元之支票十張清償之
    ，詎被告等於簽發前開支票後，即避匿無跡，自訴人於屆期提示前開支票，均遭
    以拒絕往來而退票，經查始知被告楊瑞呈之票信於申請開戶不久即不佳，其後被
    告楊瑞呈於往來生意即改以被告乙○○於台中市第四信用合作社南屯分社開設之
    甲存第七九六六帳戶支票為付款工具，而被告乙○○乃於八十三年十一月六日開
    戶，八十四年九月三十日即有退票紀錄，八十四年十二月十五日亦成為拒絕往來
    戶，因認被告乙○○涉犯有刑法第三百三十九條第一項之詐欺取財罪。
二、按犯罪事實應依證據認定之，無證據不得推定其犯罪事實，刑事訴訟法第一百五
    十四條定有明文。次按刑法第三百三十九條第一項詐欺罪之成立，以意圖為自己
    或第三人不法所有，以詐術使人將本人或第三人之物交付為要件。所謂以詐術使
    人交付，必須被詐欺人因其詐術而陷於錯誤，若其所用方法不能認為詐術，亦不
    致使人陷於錯誤，即不構成該罪，最高法院四十六年台上字第二六０號分別著有
    判例可參。是民事債務當事人間，若有未依債務本旨履行給付之情形，在一般社
    會經驗上，原因非止於一端，或因不可歸責之事由無法給付，或因合法對他造主
    張抗辯而拒絕給付，甚至債之關係成立後，始行惡意遲延給付，皆有可能，非必
    出於自始無意給付之財產犯罪一端，要難單純以債務不履行之狀態，遽認被告自
    始有詐欺之故意。
三、訊據被告乙○○堅決否認有何詐欺之犯行，辯稱：生意上的事都是伊先生楊瑞呈
    在處理的，伊因楊瑞呈生意上之需要，始提供帳戶給楊瑞呈使用，至於楊瑞呈發
    生何事伊並不清楚等語。經查：
（一）於八十三年十二月五日同案被告楊瑞呈向自訴人借得五百萬元，係存入台中市
      第四信用合作社（後改為中興商業銀行中興分行）乙○○之帳戶（帳號０４０
      ８１１）內，有中興商業銀行中興分行八十九年十二月八日興興事字第八九０
      一三二號函附之自八十三年起至八十四年十二月止之個人交易明細表在卷可憑
      ，再依前開之個人交易明細表所示同案被告楊瑞呈以被告乙○○之上開帳戶於
      八十三年十二月當月在該帳戶內為支出、存入之數額自數十萬元至數百萬元之
      間，進出甚為頻繁，達約四十八次，當月除存入該筆五百萬元之款項外，其他
      存入達一百萬元以上者尚有二筆，而支出達一百萬元以上者有三筆，其他存入
      、支出之額數，則大都為數十萬元之間，總計當月之進出額數達千萬元之間，
      而此種存入、支出之情形，持續至八十四年十二月右右，且交易正常；又自訴
      人亦自承：楊瑞呈向伊借錢時，係以進口海菜粉為由向伊借錢等語，核與同案
      被告楊瑞呈所稱：將當時所借得之款項用之於購買海菜粉等建築材料，且當時
      伊並無週轉不靈，而每個月出入的帳大概約現金一千萬元左右等語相符。再者
      ，自訴人又自稱：伊是做板模的，楊瑞呈是從事建築材料，因此才認識，伊與
      他是在八十三年前三、四年前就認識了，直到比較熟識後，伊就有借錢給他週
      轉，伊在借給他五百萬元之前，伊就有借錢給楊瑞呈週轉了，週轉的錢都是一
      百萬元以下，至於詳細幾次，伊已經忘記了等語（見本院九十年八月七日審判
      筆錄），可見自訴人與同案被告楊瑞呈二人在本次借錢之初即已熟識，且自訴
      人已有將錢借給同案被告楊瑞呈週轉之情形，則茍自訴人未為任何徵信之行為
      或未熟知被告楊瑞呈經營生意之內容，其豈願將此五百萬元之大數額借給同案
      被告楊瑞呈？又如前所述，同案被告楊瑞呈於借得前揭五百萬元後之一年內，
      交易均屬正常，可見同案被告楊瑞呈於借貸該筆五百萬元款項之際經濟情況良
      好，且確有將該筆款項用之於經營建材生意上；又從同案被告楊瑞呈所簽發給
      自訴人的該張本票以觀，該張五百萬元之本票，確無到期日之記載，而同案被
      告楊瑞呈在該借款之一年內交易又屬正常，苟若確如自訴人所稱以三個月為期
      ，則何以未見自訴人於同案被告楊瑞呈尚屬營運正常之初即向被告追索，反而
      遲至同案被告楊瑞呈已發生財務困難時，始對之為追討之行為，可見自訴人陳
      稱訂有三個月之清償期並非真實，自無可採。
（二）證人陳肖忠到庭證稱：伊係慶崧有限公司和泰好化工廠的負責人，伊與同案被
      告楊瑞呈自很久以前就開始生意往來，大概有七、八年的時間，直至三、四年
      才沒有生意往來，詳細時間忘記了，伊從事進口化工原料，銷售給楊瑞呈，楊
      瑞呈從事建築材料的銷售，當時交易正常，一年大約有三、四百萬元之生意往
      來，後來大約在四年前，他的公司經營不好的時侯，就有延票、換票的情形等
      語（見本院九十年五月八日訊問筆錄）。其後證人陳肖忠更以書狀證稱：同案
      被告楊瑞呈於八十四年三月間以宇總公司之名義開始向伊所經營之中良公司購
      買建材產品，但於八十五年三月份起即陸續發生貸款無法按照約定償還之情形
      ，目前尚有四十四萬一千二百五十五元之貨款未清償，並提出存證信函及收帳
      款餘額記錄各一紙附卷。自上開證人陳肖忠之證述及其所提之書證，再綜合前
      （一）所述，益徵同案被告楊瑞呈直至八十四年年底之前，經營均甚為正常。
四、綜上所述，同案被告楊瑞呈於借款之初，並未對自訴人為任何之詐術，且自訴人
    又係基於幫助被告週轉之意借給同案被告楊瑞呈，同案被告楊瑞呈所借得之款項
    又確係用在經營建材生意上，而被告乙○○雖係提供帳戶供同案被告楊瑞呈使用
     ，惟同案被告楊瑞呈既於借款之初，並未施用任何詐術，被告乙○○自亦無詐
    欺可言，縱然同案被告楊瑞呈嗣後經過一年之後，發生財務困難而週轉不靈致無
    法履行給付之義務，核屬民事債務不履行之求償問題，自應由自訴人另循民事途
    逕解決。此外，復查無其他積極証據足資証明被告乙○○有何詐欺犯行，不能証
    明被告乙○○犯罪，自應為無罪之諭知。
據上論斷，應依刑事訴訟法第三百四十三條、第三百零一條第一項，判決如主文。
中        華        民      國    九十      年    十     月     九      日
                                     臺灣台中地方法院刑事第一庭
                                          法  官  吳  進  發
右正本證明與原本無異。
如不服本判決，應於判決送達後十日內向本院提出上訴狀，上訴於臺灣高等法院臺中
分院( 須附繕本 )。
                                          書記官
中        華        民      國    九十      年    十     月     十一    日


司法院資訊處製作；財團法人民間司法改革基金會備份。
